【裁判字號】    95,上訴,621
【裁判日期】    950801
【裁判案由】    違反毒品危害防制條例
【裁判全文】
臺灣高等法院臺南分院刑事判決         95年度上訴字第621號
上  訴  人
即  被  告  甲○○
上列上訴人因違反毒品危害防制條例案件，不服臺灣臺南地方法
院94年度訴字第1337號中華民國95年5 月10日第一審判決（起訴
案號：臺灣臺南地方法院檢察署95年度核退毒偵字第114、115號
、95年度毒偵字第450號），提起上訴，本院判決如下：
    主  文
上訴駁回。
    事  實
一、甲○○前因施用毒品案件，經台灣高雄地方法院以八十七年
    度毒聲字第一四一一號裁定送觀察、勒戒後，認無繼續施用
    毒品之傾向，由台灣高雄地方法院檢察署檢察官以八十七年
    度偵字第一七五一五號不起訴處分確定。又因施用毒品案件
    ，經台灣高雄地方法院以八十八年度毒聲字第四九九二號裁
    定送觀察、勒戒後，認有繼續施用毒品之傾向，並經該院以
    八十八年度毒聲字第五七一五號裁定令入戒治處所施以強制
    戒治，於民國（下同）八十九年七月二十日停止戒治出所，
    並於八十九年八月八日保護管束期滿執行完畢，且由台灣高
    雄地方法院檢察署檢察官提起公訴，經台灣高雄地方法院以
    八十八年度訴字第一七六三號判處應執行有期徒刑一年二月
    確定，並執行前案殘刑三年二十一日，於九十三年七月二十
    一日執行完畢。詎甲○○仍未戒除毒癮，復基於施用第一級
    毒品海洛因之概括犯意，自九十四年二月間之某日起至九十
    五年三月二十四日凌晨止，分別在台南市○○○路○段八號
    「根來大飯店」、台南市米堤汽車賓館、台南市○○路○段
    一九二巷二十四弄四十三號四樓等處，將海洛因滲水以針筒
    注射及摻入香煙內點燃吸食之方式，連續施用第一級毒品海
    洛因多次。另基於施用第二級毒品安非他命之概括犯意，自
    九十四年二月間之某日起至九十五年三月二十四日上午止，
    在上揭處所等處，以將安非他命置放在玻璃吸食器內以火燒
    烤吸食所產生煙霧等方式，連續施用第二級毒品安非他命多
    次。嗣於九十四年四月二十七日十四時許，在台南市○○○
    路○段八號「根來大飯店」三○一室，為警查獲，並扣得第
    一級毒品海洛因三包（合計淨重○‧九八公克、空包裝重○
    ‧七一公克）、第二級毒品安非他命四包（實稱毛重三‧八
    五○公克）、甲○○所有供施用第一級毒品之用之注射針筒
    四支、煙頭一支、供施用第二級毒品之用之吸食器一組、電
    子磅秤一台等物。復於九十四年五月三十一日十四時十分許
    ，在台南市○○路二三四號前，因行跡可疑，為警盤查查獲
    ，並扣得第二級毒品安非他命一包（驗前淨重三四‧二九公
    克、驗後淨重三四‧二四公克）。且於九十五年一月五日凌
    晨零時四十分許，在台南市○○路二五九號前，為警盤查查
    獲，經同意對其採集尿液送驗而查知。又於九十五年三月二
    十四日十六時許，在台南市○○路○段一九二巷二十四弄四
    十三號四樓居住處，為警依法搜索查獲，並扣得其所有供施
    用第一級毒品之用之注射針筒五支、止血帶一條、供施用第
    二級毒品之用之玻璃球吸食器二組、殘渣袋三個、分裝匙三
    支等物。
二、案經台南縣警察局新化分局、台南市警察局第二分局報請台
    灣台南地方法院檢察署檢察官偵查起訴及移送併案審理。
    理  由
一、前揭事實，迭據被告甲○○於警詢、偵查、原審及本院審理
    時供承不諱，並被告經警查獲之時所採集之尿液，經分別送
    請長榮大學檢驗之結果，均呈甲基安非他命及嗎啡之陽性反
    應，有長榮大學九十四年五月十六日、九十四年六月八日、
    九十五年一月十七日、九十五年四月七日確認報告四紙、台
    南縣警察局新化分局尿液檢體編號名冊一紙、台南市警察局
    第二分局送驗尿液年籍對照表二紙、台南市警察局第一分局
    送驗尿液及年籍對照表一紙等附卷可稽。且扣案之白色粉末
    三包（合計淨重○‧九八公克、空包裝重○‧七一公克），
    經送法務部調查局鑑定結果，確為第一級毒品海洛因，有該
    局九十四年六月二十二日調科壹字第二○○○○五五六四號
    鑑定通知書一紙在卷可按。復扣案之晶體一包（驗前淨重三
    四‧二九公克、驗後淨重三四‧二四公克），經送請內政部
    警政署刑事警察局鑑驗之結果，確係第二級毒品安非他命，
    有該局九十四年七月十三日刑鑑字第○九四○○九七四五一
    號鑑定書一紙附卷可按；並扣案之晶體四包（實稱毛重三‧
    八五○公克），經送請行政院衛生署管制藥品管理局鑑驗之
    結果，確係第二級毒品安非他命，有該局九十四年十月二十
    六日管檢字第○九四○○一○一三二號檢驗成績書一紙附卷
    可考。此外，復有台南縣警察局新化分局扣押物品目錄表、
    台南市警察局第二分局搜索扣押筆錄、扣押物品目錄表、照
    片六張、台南市警察局第一分局搜索扣押筆錄、扣押物品目
    錄表、照片八張等在卷可憑，且有注射針筒計九支、煙頭一
    支、止血帶一條、吸食器一組、玻璃球吸食器二組、電子磅
    秤一台、殘渣袋三個、分裝匙三支等物扣案可資佐證。是被
    告之自白核與事實相符，堪信為真實。又被告前因施用毒品
    案件，經台灣高雄地方法院以八十七年度毒聲字第一四一一
    號裁定送觀察、勒戒後，認無繼續施用毒品之傾向，由台灣
    高雄地方法院檢察署檢察官以八十七年度偵字第一七五一五
    號不起訴處分確定；且因施用毒品案件，經台灣高雄地方法
    院以八十八年度毒聲字第四九九二號裁定送觀察、勒戒後，
    認有繼續施用毒品之傾向，並經該院以八十八年度毒聲字第
    五七一五號裁定令入戒治處所施以強制戒治，於八十九年七
    月二十日停止戒治出所，並於八十九年八月八日保護管束期
    滿執行完畢，有台灣高等法院被告前案紀錄表可按。是被告
    於強制戒治執行完畢釋放後，五年內再犯毒品危害防制條例
    第十條之罪，堪予認定。從而，本件事證明確，被告犯行均
    堪認定。
二、按海洛因係第一級毒品，安非他命則為第二級毒品，毒品危
    害防制條例第二條第二項規定甚明，被告甲○○分別施用之
    ，所為係犯該條例第十條第一項之施用第一級毒品罪，及同
    條第二項之施用第二級毒品罪。其多次持有安非他命及海洛
    因後，進而施用，其持有行為應被其施用之行為所吸收，不
    另論罪。
三、被告行為後，刑法第56條連續犯之規定，業於94年1月7日修
    正公布刪除，並於95年7月1日施行，則被告之犯行，因行為
    後新法業已刪除連續犯之規定，此刪除雖非犯罪構成要件之
    變更，但顯已影響行為人刑罰之法律效果，自屬法律有變更
    ，依新法第2條第1項規定，比較新、舊法結果，仍應適用較
    有利於被告之行為時法律即舊法論以連續犯（最高法院95年
    第8 次刑事庭會議決議參照）。又依修正前後刑法第47條規
    定，被告行為均構成累犯，故應依行為時法即舊法。又依修
    正前刑法第51條規定：「數罪併罰，分別宣告其罪之刑，依
    左列各款定其應執行者：」其中第5 款規定：「宣告多數有
    期徒刑者，於各刑中之最長期以上，各刑合併之刑期以下，
    定其刑期。但不得逾二十年。」修正後刑法第51條第5 款規
    定：「宣告多數有期徒刑者，於各刑中之最長期以上，各刑
    合併之刑期以下，定其刑期。但不得逾三十年。」比較結果
    ，修正後刑法並非較有利於行為人，依刑法第2條第1項前段
    之規定，仍應依修正前刑法，定其應執行之刑。
四、被告先後多次施用第一級毒品海洛因及施用第二級毒品安非
    他命之行為，時間緊接，犯罪構成要件相同，顯係基於概括
    犯意反覆為之，為連續犯，均應依刑法第五十六條之規定以
    一罪論，並各加重其刑。被告所犯施用第一級毒品、施用第
    二級毒品罪二罪之間，犯意各別，行為互殊，應予分論併罰
    。公訴意旨雖未論及被告自九十四年五月三十一日起至九十
    五年三月二十四日凌晨止，施用第一級毒品海洛因之犯行，
    及自九十四年五月三十一日起至九十五年三月二十四日上午
    止，施用第二級毒品安非他命之犯行，惟此部分與前揭論罪
    科刑部分有連續犯關係，屬裁判上一罪，自為起訴效力所及
    ，且經檢察官聲請併案審理，本院當得加以審酌，附此敘明
    。又被告前因違反毒品危害防制條例案件，經台灣高雄地方
    法院以八十八年度訴字第一七六三號判處應執行有期徒刑一
    年二月確定，於九十三年七月二十一日執行完畢，有台灣高
    等法院被告前案紀錄表可按，其於有期徒刑執行完畢後五年
    以內再犯有期徒刑以上之罪，為累犯，依法遞加重其刑。
五、依修正後刑法第2條第1項規定，以適用行為時法為原則，惟
    如裁判時法有利於行為人，則例外的適用裁判時法。以往實
    務見解，認原判決未及比較適用新舊法時，上訴後，雖比較
    結果以舊法有利於行為人，而原判決別無其他撤銷事由，仍
    應由本院以此為由撤銷改判。惟修正後之規定係以適用行為
    時法為原則，因此原判決雖未及比較適用，然上訴本院後，
    經比較新舊法，行為後之法律並非較有利於行為人，仍應適
    用行為時法，則原判決適用行為時法即無不當，自不構成撤
    銷之事由。
六、原審因予適用毒品危害防制條例第十條第一項、第二項、第
    十八條第一項前段，刑法第十一條前段、修正前第五十六條
    、第三十八條第一項第二款、修正前第四十七條、修正前第
    五十一條第五款，並審酌被告前因施用毒品案件，經二次觀
    察勒戒及強制戒治，並經法院判處有期徒刑一年二月後，執
    行完畢後，仍不知悔改，猶繼續施用毒品，惟考量其施用毒
    品僅戕害己身，未危及他人，並所犯情節，及犯後態度等一
    切情狀，分別量處施用第一級毒品部分有期徒刑一年四月，
    施用第二級毒品部分有期徒刑一年，並定應執行刑為二年二
    月。扣案之第一級毒品海洛因三包（合計淨重○‧九八公克
    、空包裝重○‧七一公克）、第二級毒品安非他命四包（實
    稱毛重三‧八五○公克）、第二級毒品安非他命一包（驗前
    淨重三四‧二九公克、驗後淨重三四‧二四公克），均應依
    毒品危害防制條例第十八條第一項前段之規定，宣告沒收併
    銷燬之（包裝袋因與毒品不能析離併予宣告沒收銷燬）；扣
    案之供施用第一級毒品之注射針筒計九支、煙頭一支、止血
    帶一條、供施用第二級毒品之吸食器一組、玻璃球吸食器二
    組、電子磅秤一台、殘渣袋三個、分裝匙三支等物，均係被
    告所有且供本件犯罪所用之物，依刑法第三十八條第一項第
    二款，宣告沒收。本院核其認事用法俱無不合，量刑亦稱妥
    適，被告等上訴意旨否認犯罪，空言指摘原判決不當，並無
    可取，為無理由，應予駁回。
七、公訴意旨雖認被告係自九十三年七月二十一日後某日起，即
    有再度施用第一級毒品海洛因及第二級毒品安非他命之犯行
    ，惟被告供稱：係自九十四年二月間起，始再度施用第一、
    二級毒品等語，且亦無證據足資證明被告確有自九十三年七
    月二十一日後某日起至九十四年二月間止，有施用第一級毒
    品海洛因及第二級毒品安非他命之犯行，是此部分本應為無
    罪之諭知，惟公訴意旨既認此部分與前開論罪科刑部分屬連
    續犯關係，故不另為無罪之諭知，附此敘明。
據上論結，應依刑事訴訟法第368條，判決如主文。
本案經檢察官趙中岳到庭執行職務。
中    華    民    國    95    年    8     月    1     日
                  刑事第五庭    審判長法  官  楊明章
                                      法  官  顏基典
                                      法  官  楊子莊
以上正本證明與原本無異。
施用第一級毒品罪部分如不服本判決，應於收受本判決後十日內
向本院提出上訴書狀。其未敘述上訴理由者並得於提起上訴後十
日內向本院補提理由書狀（均須按他造當事人之人數附繕本）「
切勿逕送上級法院」。
施用第二級毒品罪部分不得上訴。
                                      書記官  王全龍
中    華    民    國    95    年    8     月    1     日
附錄本案論罪科刑法條全文：
毒品危害防制條例第10條：
施用第一級毒品者，處六月以上五年以下有期徒刑。
施用第二級毒品者，處三年以下有期徒刑。


司法院資訊處製作；財團法人民間司法改革基金會備份。
